臺灣高等法院刑事裁定
110年度聲再字第88號
再審聲請人
即受判決人  張慶宏





上列再審聲請人即受判決人因違反毒品危害防制條例案件，對於
本院109年度上訴字第26號，中華民國109年7月9日第二審確定判
決（第一審案號：臺灣新北地方法院108年度審訴字第1809號，
起訴案號：臺灣新北地方檢察署108年度毒偵字第5474號），聲
請再審，本院裁定如下：
    主  文
再審之聲請駁回。
    理  由
一、聲請意旨略以：
　㈠再審聲請人即受判決人張慶宏（下稱聲請人）所犯數罪毒品
    危害防制條例第10條第1、2項之罪，然於109年7月15日修正
    新法後，於3年內未經觀察、勒戒或強制戒治者，基於刑事
    政策，對合於一定條件之施用者，依同法第20、24條等規定
    ，應命裁處觀察、勒戒。聲請人於95年經觀察、勒戒、強制
    戒治至今，已過15年之久，懇請改裁定觀察、勒戒。因新法
    鑑於將施用毒品者監禁於監獄內，因慣用毒品產生之心癮根
    本無法根除，並慮及毒品條例施行多年累積之戒毒經驗及實
    效，暨逐步擴充之醫療戒癮機構、專業人力、社區支援系統
    等資源，尤以本次毒品條例第24條修正擺脫以往側重於犯人
    身分之處罰，著重其為病患之特質，並以治療疾病為出發點
    。因此，只要本次再犯（不論修正施行前後）距最近一次觀
    察、勒戒或強制戒治執行完畢釋放已逾3年者，即該當之，
    不因其間有無犯第10條之罪經起訴、判刑或執行而受影響，
    為合義務之裁量處置（最高法院109年度台上大字第3826號
    裁定、109年度台上字第3826號刑事判決意旨參照）。
　㈡再因聲請人所犯數罪毒品危害防制條例第10條第1、2項之罪
    ，其中2罪經裁處觀察、勒戒確定，現聲請人又要服徒刑，
    又要觀察勒戒，懇請依修正之毒品危害防制條例第24條處觀
    察、勒戒，以利聲請人戒毒之實效，爰依刑事訴訟法第420
    條第1項第4款、第6款聲請再審云云。
二、按
　㈠刑事訴訟再審制度，乃判決確定後，以認定事實錯誤為由而
    設之特別救濟制度，為刑事訴訟之發現真實，及發揮再審特
    別程序之個案救濟功能，以避免冤抑。而有罪之判決確定後
    ，有刑事訴訟法第420條第1項各款情形之一者，為受判決人
    之利益，得聲請再審；又同條項第4款所稱「原判決所憑之
    通常法院或特別法院之裁判已經確定裁判變更者」，係指原
    判決憑據通常法院或特別法院之另一裁判，為認定事實之基
    礎而諭知有罪之判決後，其所憑之該一其他裁判，業經確定
    裁判變更者而言；如非原判決所憑之裁判即與原判決無涉，
    更不得據變更之裁判對原判決聲請再審（最高法院108年度
    台抗字第1374號裁定意旨參照）。
　㈡有罪之判決確定後，因發現新事實或新證據，單獨或與先前
    之證據綜合判斷，足認受有罪判決之人應受無罪、免訴、免
    刑或輕於原判決所認罪名之判決者，為受判決人之利益，得
    聲請再審；所謂新事實或新證據，指判決確定前已存在或成
    立而未及調查斟酌，及判決確定後始存在或成立之事實、證
    據，刑事訴訟法第420條第1項第6款、第3項分別定有明文。
三、經查：
　㈠本院109年度上訴字第26號判決（下稱原確定判決）係以聲請
    人之供述、臺北市政府警察局偵辦毒品案件尿液檢體委驗單
    、台灣尖端先進生技醫藥股份有限公司濫用藥物檢驗報告、
    法務部調查局濫用藥物實驗室108年9月16日調科壹字第1082
    3019920號鑑定書及臺灣新北地方檢察署拘票、臺北市政府
    警察局信義分局搜索扣押筆錄、扣押物品目錄表、查獲涉嫌
    毒品危害防制條例「毒品」初步鑑驗報告單份及扣案物品暨
    檢測照片暨扣案之海洛因等證據，認定聲請人施用第一、二
    級毒品罪等犯行，業均於原確定判決內詳予敘明認定之理由
    及證據，並就聲請人辯稱應適用毒品危害防制條例第17條規
    定減輕或免除其刑之辯解詳予指駁，有原確定判決在卷足憑
    。
　㈡聲請人雖執最高法院109年度台上大字第3826號裁定、台上字
    第3826號判決，認原確定判決所憑之裁判已經確定裁判變更
    ，爰依刑事訴訟法第420條第1項第4款規定聲請再審云云。
    然前揭最高法院所為之裁定及判決並非原確定判決所憑之裁
    判，揆諸上開說明，聲請人自不得執此而對原確定判決聲請
    再審。是聲請人此部分聲請，難謂有據。
　㈢又聲請人雖以最高法院109年度台上大字第3826號裁定、台上
    字第3826號判決為據，請求裁處觀察、勒戒，而依刑事訴訟
    法第420條第1項第6款規定聲請再審云云。然上開最高法院
    之裁定、判決與聲請人所涉施用毒品之事實無涉，聲請人上
    開所指係對原確定判決適用法律之指摘，核與刑事訴訟法第
    420條第1項第6款規定聲請再審所需之「新事實」、「新證
    據」之要件不合，聲請人要難憑此聲請再審，是其此部分聲
    請意旨，容非可採。
四、綜上所述，聲請人泛以上情並以上揭資料為據，依刑事訴訟
    法第420條第1項第4款、第6款之規定聲請再審，或屬無理由
    ，或屬於法不合，均應予駁回。
五、按聲請再審之案件，除顯無必要者外，應通知聲請人及其代
    理人到場，並聽取檢察官及受判決人之意見。但無正當理由
    不到場，或陳明不願到場者，不在此限。前項本文所稱「顯
    無必要者」，係指聲請顯屬程序上不合法且無可補正或顯無
    理由而應逕予駁回，刑事訴訟法第429條之2、法院辦理刑事
    訴訟案件應行注意事項第177條之4定有明文。本件再審之聲
    請，顯屬程序上不合法且無可補正或顯無理由而應逕予駁回
    ，已如上述，本院認無通知聲請人到場之必要，附此敘明。
    　　
據上論斷，應依刑事訴訟法第433條、第434條第1項，裁定如主
文。
中　　華　　民　　國　　110 　年　　3 　　月　　12　　日
　　　　　　　　　刑事第二十一庭審判長法　官  許宗和
　　　　　　　　　　　　　　　　　    法　官  黃惠敏
　　　　　　　　　　　　　　　　　    法　官  章曉文
以上正本證明與原本無異。
如不服本裁定，應於收受送達後10日內向本院提出抗告狀。
                                      書記官  賴又瑄
中　　華　　民　　國　　110 　年　　3 　　月　　12　　日